【裁判字號】    90,上訴,1325
【裁判日期】    900605
【裁判案由】    搶奪
【裁判全文】
臺灣高等法院刑事判決                            九十年度上訴字第一三二五號
    上  訴  人  臺灣臺北地方法院檢察署檢察官
    被      告  陳軒廷
      （原名乙○○
    選任辯護人  梁裕勝
                洪志文
右上訴人因被告搶奪案件，不服臺灣臺北地方法院八十九年度訴字第一七０五號，中
華民國九十年二月十六日第一審判決（起訴案號：臺灣臺北地方法院檢察署八十九年
度偵字第一七三四一號）提起上訴，本院判決如左：
    主  文
原判決撤銷。
陳軒廷（即乙○○）共同連續意圖為自己不法之所有，而搶奪他人之動產，處有期徒
刑捌月。
    事  實
一、陳軒廷（原名乙○○，於民國九十年三月二十七日改名，詳卷附戶籍謄本所載）
    與成年人蘇文意（六十年九月一日生，另案偵辦通緝中）共同意圖為自己不法之
    所有，並基於概括之犯意，謀議由陳軒廷負責騎乘機車接應，蘇文意負責下手實
    施搶奪，議定後，於八十九年六月四日凌晨四時許，由陳軒廷騎乘機車搭載蘇文
    意尋覓搶奪之對象，行經台北市○○○路○段七十六巷十八號前，見甲○○一人
    獨行，即由蘇文意下車尾隨，並趁甲○○不備之際出手搶奪其所攜皮包（內有行
    動電話一支、電話簿、鑰匙、行車執照、駕駛執照、身分證及現金新台幣（以下
    同）二千餘元等財物），得手後，由陳軒廷騎車接應蘇文意迅即逃逸（陳軒廷分
    得行動電話，其餘由蘇文意取走）；又於同年月八日凌晨三時許，以同前方法，
    在台北市○○○路○段某巷內，搶奪不及防備之不詳姓名成年婦女所攜皮包（內
    有手錶一支、證件等財物，陳軒廷分得手錶，餘由蘇文意取走）；嗣於同年八月
    二十九日下午五時許，在台北縣三重市○○街三十一巷十一號四樓陳軒廷住處，
    為警查獲前開搶得之行動電話及手錶，而查悉上情。
二、案經台北市政府警察局移送台灣台北地方法院檢察署檢察官偵查起訴。
    理  由
一、右揭事實，業據被告陳軒廷於警訊及偵審中坦承不諱，核與被害人甲○○於警訊
    、偵查中及本院審理時指述之情節相符（就金錢之數目，雖其於警訊時雖陳稱係
    二千元─偵查卷第十九頁，但於檢察官訊問時及於本院均陳稱係二千餘元，二者
    有所不符，經核與被告之供詞，應以後者較為可採），並有扣押物品清單一紙、
    前開搶得之行動電話及手錶及照片二幀、通聯紀錄一份附卷可證，足徵被告之自
    白確與事實相符。本件事證明確，被告犯行堪予認定。
二、按被告意圖為自己不法之所有而搶奪他人動產之行為，核係犯刑法第三百二十五
    條第一項之搶奪罪。被告與成年人蘇文意間，於搶奪前事先謀議，行為時分由被
    告陳軒廷騎乘機車接應，蘇文意負責下手行搶，事後二人朋分搶得之財物，顯有
    犯意聯絡及行為分擔，應以共同正犯論。被告先後二次搶奪犯行，時間緊接，犯
    罪構成要件相同，顯係基於概括犯意為之，應依連續犯規定論以一罪，並加重其
    刑。
三、原審據以論罪科刑，固非無見，惟就被告被訴於八十九年六月十日，以同前之方
    法，在台北市東區某不詳處所，搶奪不及防備之不詳姓名成年女子現金三千元部
    分，原審亦據被告於偵查、審判中之自白，而為被告犯罪行為之認定，有所未洽
    （詳後述）。另被告與蘇文意共同連續於深夜時分搶奪夜歸女子之財物，不僅對
    被害人身心造成嚴重影響，抑且危害社會治安甚鉅，其惡性不可謂非重大，原審
    竟為緩刑之諭知，亦有未洽。檢察官上訴意旨指摘及此，即有理由（被害人亦同
    為此指摘），應由本院撤銷改判。爰審酌被告為圖一已私利，年輕而短於思慮，
    見夜歸婦女獨行即予以行搶，對被害人之身心、財產均造成嚴重傷害，並已危害
    社會治安，本應從重科刑，惟念及被告於犯罪後坦承犯行，顯有悔意等一切情狀
    ，量處有期徒刑八月之刑。另扣案之行動電話、手錶非被告所有，應予發還被害
    人，爰不予諭知沒收。又被害人甲○○於偵查中雖供稱「是一個較瘦的人一直跟
    著我，到我住處前把我推到鐵門裡面拿出一根扁鑽，叫我把皮包給他，但我害怕
    把皮包拿在手上，他就動手搶過去」（參偵查卷第四十二頁）等語，但此已逾越
    被告與蘇文意間之謀議範圍，且無證據證明有持扁鑽搶奪之情事，故不為如此之
    事實認定，被害人亦非因此而致不能抗拒，故亦無強盜之情事，併此敘明。
四、公訴意旨另以被告於八十九年六月十日，以同前方法，在台北市東區某不詳處所
    ，搶奪不及防備之不詳姓名成年女子現金三千元等情，訊之被告固亦坦承該情不
    諱，然被告之自白不得資為有罪判決之唯一證據，仍應調查其他必要之證據，以
    察其是否與事實相符，刑事訴訟法第一百五十六條第二項定有明文。經查，就此
    部分，除被告之自白外，並無其他證據如被害人之指訴、扣案之證物、共犯之供
    述，以供本院查明是否與事實相符，自不得以其單純自白為論罪之基礎，故此部
    分犯罪即屬不能證明，本應為無罪之諭知，仍因檢察官認此部分與上開有罪部分
    ，與裁判上一罪之單一性案件關係，爰不另為無罪之諭知。
據上論斷，應依刑事訴訟法第三百六十九條第一項前段、第三百六十四條、第二百九
十九條第一項前段，刑法第二十八條、第五十六條、第三百二十五條第一項，判決如
主文
本案經檢察官郭啟東到庭執行職務。
中      華      民      國      九十      年      六      月     五     日
                              臺灣高等法院刑事第二十一庭
                                  審判長法  官  葉  騰  瑞
                                        法  官  莊  明  彰
                                        法  官  黃  國  忠
右正本證明與原本無異。
如不服本判決應於收受送達後十日內向本院提出上訴書狀，其未敘述上訴之理由者並
得於提起上訴後十日內向本院補提理由書（均須按他造當事人之人數附繕本）。
                                        書記官  劉  貞  達
中      華      民      國      九十      年      六      月     六     日
附錄本案論罪科刑法條全文
刑法第三百二十五條：
意圖為自己或第三人不法之所有，而搶奪他人之動產者，處六月以上五年以下有期徒
刑。
因而致人於死者，處無期徒刑或七年以上有期徒刑，致重傷者，處三年以上十年以下
有期徒刑。
第一項之未遂犯罰之。


司法院資訊處製作；財團法人民間司法改革基金會備份。
